臺灣桃園地方法院刑事裁定  
111年度聲字第3047號
聲  請  人  臺灣桃園地方檢察署檢察官
受  刑  人  游正文



上列聲請人因受刑人數罪併罰有二裁判以上，聲請定其應執行之
刑（111年度執聲字第2152號），本院裁定如下：
    主  文
游正文所犯如附表編號1至9所示之罪，所處如附表編號1至9所示
之刑，應執行有期徒刑參年；如附表編號10至28所示之罪，所處
如附表所示之刑，應執行有期徒刑柒年陸月。
    理  由
一、聲請意旨略以：受刑人游正文因犯違反毒品危害防制條例等
    案件，先後經判決確定如附表編號1至9（下稱A集團）、編
    號10至28（下稱B集團）分屬不同數罪併罰範圍，經受刑人
    聲請應依刑法第53條及第51條第5款及第50條第2項，定其應
    執行之刑，爰依刑事訴訟法第477條第1項聲請裁定等語。　
二、按裁判確定前犯數罪者，併合處罰之。但有下列情形之一者
    ，不在此限：一、得易科罰金之罪與不得易科罰金之罪；二
    、得易科罰金之罪與不得易服社會勞動之罪；三、得易服社
    會勞動之罪與不得易科罰金之罪；四、得易服社會勞動之罪
    與不得易服社會勞動之罪；前項但書情形，受刑人請求檢察
    官聲請定應執行刑者，依第51條規定定之；數罪併罰，有二
    裁判以上者，依刑法第51條之規定，定其應執行之刑；刑法
    第50條、第53條分別定有明文。次按數罪併罰中之一罪，依
    刑法規定得易科罰金，若因與不得易科之他罪併合處罰結果
    而不得易科罰金時，原可易科部分所處之刑，自亦無庸為易
    科折算標準之記載，大法官釋字第144號解釋在案。又按縱
    令所犯數罪中有一罪刑已經執行完畢，仍應就其所犯各罪宣
    告刑更定應執行刑，在所裁定之執行刑尚未執行完畢前，各
    罪之宣告刑，尚不發生執行完畢之問題，不能因犯罪之一部
    分所科之刑業經執行完畢，而認檢察官之聲請為不合法，予
    以駁回；至已執行部分，自不能重複執行，應由檢察官於指
    揮執行時扣除之，此與定應執行刑之裁定無涉（最高法院86
    年度台抗字第472 號裁定意旨參照）。再按法律上屬於自由
    裁量之事項，有其外部性界限及內部性界限，並非概無拘束
    。依據法律之具體規定，法院應在其範圍選擇為適當之裁判
    者，為外部性界限；而法院為裁判時，應考量法律之目的，
    及法律秩序之理念所在者，為內部性界限；法院為裁判時，
    二者均不得有所踰越。在數罪併罰，有二裁判以上，定其應
    執行之刑時，固屬於法院自由裁量之事項，然仍應受前揭外
    部性界限及內部性界限之拘束；上開更定之應執行刑，不應
    比前定之應執行刑加計其他裁判所處刑期後為重，否則即與
    法律秩序理念及法律目的之內部界限有違，難認適法（最高
    法院80年台非字第473號判例、93年度台非字第192號判決意
    旨參照）。復按數罪併罰，分別宣告多數有期徒刑者，於各
    刑中之最長期以上，各刑合併之刑期以下，定其刑期，但不
    得逾30年，刑法第51條第5款定有明文；乃因刑罰之科處，
    應以行為人之責任為基礎，考量人之生命有限，刑罰對被告
    造成之痛苦程度，係以刑度增加而生加乘成效果，而非等比
    方式增加，如以實質累加方式執行，刑責恐將偏重過苛，不
    符現代刑事政策及刑罰之社會功能，故透過定應執行刑程式
    ，採限制加重原則，授權法官綜合斟酌被告犯罪行為之不法
    與罪責程度、各罪彼此間之關聯性（例如數罪犯罪時間、空
    間、各行為所侵害法益之專屬性或同一性、數罪對法益侵害
    之加重效應等）、數罪所反應被告人格特性與傾向、對被告
    施以矯正之必要性等，妥適裁量最終具體應實現之刑罰，以
    符罪責相當之要求。因此，法院於酌定執行刑時，應體察法
    律恤刑之目的，為妥適之裁量，俾符合實質平等原則（最高
    法院105年度台抗字第626號裁判意旨參照）。另按已經定應
    執行刑確定之各罪，除因增加經另案判決確定合於數罪併罰
    之其他犯罪，或原定應執行刑之數罪中有部分犯罪，因非常
    上訴、再審程序而經撤銷改判，或有赦免、減刑等情形，致
    原裁判定刑之基礎已經變動，或其他客觀上有責罰顯不相當
    之特殊情形，為維護極重要之公共利益，而有另定應執行刑
    之必要者外，法院應受原確定裁定實質確定力之拘束。法院
    再就各該罪之全部或部分重複定其應執行刑，前後二裁定對
    於同一宣告刑重複定刑，行為人顯有因同一行為遭受雙重處
    罰之危險，自均屬違反一事不再理原則，不以定刑之各罪範
    圍全部相同者為限；而定應執行刑，不僅攸關國家刑罰權之
    行使，於受刑人之權益亦有重大影響，除顯無必要或有急迫
    情形外，法院於裁定前，允宜予受刑人以言詞、書面或其他
    適當方式陳述意見之機會，程序保障更加周全（最高法院刑
    事大法庭110年度台抗大字第489號裁定意旨可參）。末依刑
    法第53條之規定，定其應執行之刑者，由該案犯罪事實最後
    判決之法院之檢察官，聲請該法院裁定之，刑事訴訟法第47
    7條第1項亦定有明文。
三、經查：
　㈠受刑人游正文現在法務部矯正署臺北監執行中，此有臺灣高
    等法院被告前案紀錄表在卷稽，本院業經將「臺灣桃園地方
    法院定應執行刑案件受刑人意見調查表」寄送至該監獄予被
    告，俾便其對本件定應執行刑案件表示意見，嗣經被告寄回
    本院，請求從輕定刑等語，有上開意見調查表在卷可稽（見
    本院111年度聲字第3047號卷〈下稱本院卷〉第67頁），是本
    件業經保障被告陳述意見之機會，合先敘明。
　㈡附表A集團所示之罪，其中編號3至4、6至7、8至9所示之罪，
    雖曾經本院分別以108年度審易字第425號、108年度審訴字
    第1659號等判決合併定其應執行之刑；附表B集團所示之罪
    ，其中編號10至12、19至21、22至25、26至27所示之罪，雖
    曾經臺灣新北地方法院（下稱新北地院）以108年度審易字
    第585號、本院分別以108年度訴易字第707號、108年度審易
    字第1477號等判決合併定其應執行之刑，惟依最高法院110
    年度台抗大字第489號刑事大法庭裁定之意旨所示，核均屬
    於「除因增加經另案判決確定合於數罪併罰之其他犯罪」而
    有另定應執行刑之必要之情形。從而，依前開大法庭裁定之
    意旨，本件檢察官就附表A集團、B集團分屬不同數罪併罰範
    之罪，聲請定執行刑，並無有違反一事不再理原則之情形，
    本院自可就附表所示各罪，更定其應執行刑，先予敘明。
　㈢受刑人所犯如附表A集團、B集團所示分屬不同數罪併罰範圍
    之各罪，前經法院判處如附表所示之刑，均分別確定在案，
    且各罪均為最先一罪裁判確定前所犯，本院亦為最後事實審
    法院，有各該刑事判決書及本院被告前案紀錄表在卷可稽。
    又附表A集團編號1、3、4、8、9所示之罪所處之刑得易科罰
    金，編號2、5至7所示之罪所處之刑不得易科罰金；附表B集
    團編號14、16、17、22至25、28所示之罪所處之刑得易科罰
    金，編號10至13、15、18至21、26、27所示之罪所處之刑不
    得易科罰金，均別合於刑法第50條第1項但書第1款之情形，
    須經受刑人請求檢察官聲請定其應執行刑，始得依刑法第51
    條之規定定其應執行刑。茲檢察官依受刑人之請求，聲請就
    附表A集團、B集團所示各罪定其應執行之刑，有「臺灣桃園
    地方檢察署依102年1月23日修正之刑法第50條調查受刑人是
    否聲請定應執行刑調查表」在卷可佐，本院審核除附表編號
    1、28「犯罪日期」欄應分別更正為「106年12月23日」、「
    107年8月28日」、附表編號2至5、14、15「備註」欄均補充
    「已執畢」等詞外，認聲請為適當，應予准許。又受刑人所
    犯附表A集團編號1至5、附表B集團編號14、15所載之罪刑雖
    已執行完畢，揆諸前揭最高法院裁判意旨，仍得由檢察官於
    換發執行指揮書時，扣除該部分已執行完畢之刑，並不影響
    本件應予定其應執行刑之結果。惟參照前揭說明，本院定應
    執行刑，不得逾越刑法第51條第5款所定法律之外部界限，
    即不得重於附表A集團編號1至9所示各罪宣告刑之總和，亦
    應受內部界限之拘束，即不得重於附表A集團編號3至4、6至
    7、8至9分別所定應執行刑及編號1、2、5宣告刑期之總和；
    不得重於附表B集團編號10至28所示各罪宣告刑之總和，亦
    應受內部界限之拘束，即不得重於附表B集團編號10至12、1
    9至21、22至25、26至27分別所定應執行刑及編號13至18、2
    8各宣告刑期之總和。另附表A集團編號1為妨害公務、編號2
    、3、5為竊盜罪、編號4為詐欺罪、編號6至9為毒品罪；附
    表B集團編號10至14、16至18、26至28為竊盜罪、編號15為
    肇事逃逸罪、編號19至25為毒品罪，爰分別審酌受刑人所犯
    數罪所反映之人格特性、所侵犯者於合併處罰時責任非難之
    程度、實現刑罰經濟之功能、數罪對法益侵害之加重效應及
    如附表所示之各罪宣告刑總和上限等內、外部性界限，爰就
    如附表A集團、B集團分別所示各罪所處之刑，分別定其應執
    行之刑如主文所示。併援引「臺灣桃園地方檢察署受刑人游
    正文定應執行刑案件一覽表」資為附表。
四、依刑事訴訟法第477條第1項，刑法第50條第1項但書第1款、
    第2項、第53條、第51條第5款，裁定如主文。
中　　華　　民　　國　　111 　年　　10　　月　　31　　日
                  刑事第十四庭  法　官　吳天明
以上正本證明與原本無異。
如不服本裁定，應於裁定送達後5 日內向本院提出抗告狀。
                                書記官  高慈徽
中　　華　　民　　國　　111 　年　　11　　月　　1 　　日